【裁判字號】    88,小上,19
【裁判日期】    890412
【裁判案由】    給付管理費
【裁判全文】
台灣彰化地方法院民事裁定  八十八年度小上字第十九號
    上  訴  人  甲○○
    被上訴人    乙○○○○○
    法定代理人  許瓊聰
右當事人間請求給付管理費事件，上訴人對於民國八十八年八月四日本院員林簡易庭
八十八年度員小字第九四號小額民事第一審判決提起上訴，本院裁定如左：
    主      文
上訴駁回。
第二審訴訟費用由上訴人負擔。
    理      由
一、按對於小額程序之第一審裁判上訴，非以其違背法令為理由，不得為之；至其上
    訴狀應記載上訴理由，表明下列各款事項：一原判決所違背之法令及其具體內容
    。二依訴訟資料可認為原判決有違背法令之具體事實，民事訴訟法第四百三十六
    條之二十四第二項、第四百三十六條之二十五條分別定有明文。又依同法第四百
    三十六條之三十二第二項準用第四百六十八條及第四百六十九條規定，判決不適
    用法規或適用不當者，為違背法令，其中判決有同法第四百六十九條所列各款情
    形之一者，為當然違背法令。是當事人於小額訴訟程序提起上訴，如依民事訴訟
    法第四百六十八條規定，以第一審判決有不適用法規或適用法規不當為理由時，
    其上訴狀或理由書應有具體之指摘，並揭示該法規之條項或其內容。若係成文法
    以外之法則，應揭示該法則之旨趣。倘為司法院解釋、或最高法院之判例，則應
    揭示該判解之字號或其內容。如以民事訴訟法第四百六十九條所列各款情形為理
    由時，其上訴狀或理由書，應揭示合於該條款之事實。上訴狀或理由書如未依此
    項方法表明者，即難認為已對第一審判決之違背法令有具體之指摘，其上訴自難
    認為合法。
二、經查，本件上訴人對於小額程序之第一審判決提起上訴，雖以該判決違法為由，
    惟核其上訴理由狀所載內容，係指被上訴人管理市場之職責與上訴人按月繳納之
    管理費間，屬對價關係，被上訴人未善盡管理職責，在其補正瑕疵之前，上訴人
    得依法行使同時履行抗辯權，原審未予詳查，遽認：「被告（即上訴人）所陳管
    理不佳等語縱係屬實，亦應以經由會員大會決議改善知道等方式解決之，不得作
    為拒納管理費之依據」，原判決有不適用法規之違法云云，係就原審取捨證據、
    認定事實之職權行使，及依職權解釋契約，指摘其為不當，並就原審已論斷者，
    泛言未論斷，而未具體表明合於不適用法規、適用法規不當、或民事訴訟法第四
    百六十九條第一款至第五款所列之情形，難認對該判決之如何違背法令已有具體
    之指摘，且原審判決就上訴人並無同時履行抗辯權適用之認定，係屬正確，亦無
    違法之情事。
三、又查，當事人於第二審程序不得提出新攻擊或防禦方法。但因原審違背法令致未
    能提出者，不在此限，民事訴訟法第四百三十條之二十八定有明文。上訴人於上
    訴理由中追加防禦方法，主張被上訴人請求自八十三年一月一日起至八十七年十
    二月三十一日之管理費及滯納金，已逾民法第一百二十六條不及一年之定期給付
    債權，其各期給付請求權，因五年間不行使而消滅之規定，並謂上訴人於原審已
    表示拒絕繳納管理費，是否即行使消滅時效之抗辯權，意思不明，原審未依法行
    使闡明權，詎為被上訴人勝訴之判決，亦有判決不適用法規之違法云云。經查，
    上訴人於原審時僅以被上訴人管理品質不良為由拒付管理費，全無提出消滅時效
    抗辯之意思，按審判長之闡明義務或闡明權之行使，亦應限於辯論主義之範疇，
    不得任加逾越，否則即屬違背法令（七十一年台上字第二八０八號判例請參照）
    ，是就消滅時效之新訴訟資料，原審法官並無闡明之義務，上訴意旨指摘原審就
    此有違背法令之情事，顯有違誤，故依前揭法條之規定，上訴人已不得於二審程
    序中提出消滅時效之新防禦方法為上訴之理由。
四、縱上所述，揆諸首揭說明，應認上訴人之上訴為不合法。
五、據上論結，本件上訴為不合法，依民事訴訟法第四百三十六條之三十二第二項、
    第四百四十四條第一項、第九十五條、第七十八條，裁定如主文。
中      華      民      國    八十九    年      四      月    十二      日
                                      民事第一庭
~B審判長法官  李端季
~B法      官  王義閔
~B法      官  黃倩玲
右為正本係照原本作成
不得上訴。
如對本判決上訴，須於判決送達後二十日內向本院提出上訴狀，同時表明上訴理由；
如已於本判決宣示後送達前提起上訴者，應於判決送達後十日內補具上訴理由( 均須
按他造當事人之人數附繕本。( 須按他造人數附具繕本 )。
~B法院書記官  彭月美
中      華      民      國    八十九    年      四      月    十七    日


司法院資訊處製作；財團法人民間司法改革基金會備份。
